【裁判字號】    91,訴,2896
【裁判日期】    920122
【裁判案由】    搶奪
【裁判全文】
臺灣臺中地方法院刑事判決                        九十一年度訴字第二八九六號
    公  訴  人  臺灣臺中地方法院檢察署檢察官
    被      告  乙○○  男  二.
    選任辯護人  林益輝律師
    被      告  丁○○  男  二.
右列被告等因搶奪案件，經檢察官提起公訴（九十一年度偵字第二Ｏ一八一號），本
院判決如左：
    主  文
乙○○共同連續意圖為自己不法之所有，而搶奪他人之動產，處有期徒刑壹年。扣案
之安全帽貳頂、口罩壹個均沒收。
丁○○共同意圖為自己不法之所有，攜帶兇器，搶奪他人之動產，累犯，處有期徒刑
壹年陸月。扣案之瑞士刀壹把沒收。
    事  實
一、乙○○與己○○（業經本院於民國九十一年十一月二十六日，以九十一年度訴字
    第二四四二號判處有期徒刑二年四月）共同意圖為自己不法之所有，並基於概括
    犯意，為以下之普通搶奪犯行：
（一）己○○騎乘車號ＬＪＳ－８０７號重型機車（起訴書誤載為車號ＪＰＸ－３２
      ６號，該車係壬○○所有，停放於臺中市○○路五權國中前，於九十一年十月
      十四日晚上七時許，為己○○所單獨竊取，乙○○並不知情）與乙○○會合後
      ，於同年月十五日下午七時四十分許，在臺中市○區○○○路與樂業路口，由
      乙○○（頭戴安全帽及口罩）騎乘前開ＬＪＳ－８０７號重型機車附載己○○
      （頭載安全帽），由己○○利用騎乘機車之庚○○不及防備之際，徒手搶奪庚○○所有，置於機車腳踏板上之黑色皮包一個（內有泳衣一套），得手後，旋
      即逃離現場（前開搶奪財物業經警方發還庚○○）。
（二）己○○（頭戴安全帽）騎乘車號ＪＰＸ－３２６號重型機車（起訴書誤載為車
      號ＬＪＳ－８０７號，該車係辛○○所有，停放於臺中市○○路八號前，於九
      十一年十月十五日下午六時許，為己○○所單獨竊取，乙○○並不知情），附
      載乙○○（頭戴安全帽及口罩），於同日晚上八時許，在臺中縣太平市○○路
      四六五巷口，由乙○○利用騎乘機車之癸○○（後座搭載其妹妹黃秀青）不及
      防備之際，徒手搶奪癸○○手中之土黃色手提包一個（內有現金新臺幣【下同
      】三千七百元、國民身分證、駕駛執照、花旗銀行信用卡、郵局提款卡、中興
      商業銀行提款卡、第一商業銀行提款卡各一張），得手後，往臺中市○○路方
      向逃逸，適遇臺中市警察局第三分局勤工派出所警員戊○○勤餘返家途經臺中
      市○○○路及旱溪東路口（戊○○騎警用機車，戴警用安全帽），己○○、乙○○見警員戊○○騎乘警用機車，乃由臺中市○○路急轉入十甲北路，戊○○
      發覺有異，旋由後方追入，於同日晚上十時三十分許，在臺中市○○○路某死
      巷內，發現倒在地上之車號ＪＰＸ－３２６號重型機車，機車旁有一女用手提
      包（即癸○○所有之手提包），戊○○確認係搶奪案件後，在附近居民之協助
      下，於躲藏於附近平房屋頂上之己○○自屋頂跳下之際，當場逮捕己○○，己○○並當場供承另一在逃共犯為乙○○。乙○○僥倖逃離現場，惟於逃逸途中
      受有腳傷，經連絡其父親甲○○帶往台新醫院就醫後，於甲○○之勸告下，向
      臺中市警察局第三分局新平派出所投案而自白搶奪犯行，並經警方扣得乙○○
      所有供前開犯罪所用之安全帽二頂、口罩一個（前開搶奪財物業經警方發還癸○○）。
二、丁○○曾於九十年間犯竊盜罪，經本院於九十年十月二十三日，以九十年度訴字
    第一八九六號，判處有期徒刑一年二月確定，甫於九十一年八月二日執行完畢。
    詎丁○○猶不知悛悔警惕，復與己○○共同意圖為自己不法之所有，攜帶客觀上
    足供兇器使用之瑞士刀一把，由己○○騎乘其單獨竊得之不詳車號機車（竊盜部
    分，丁○○並不知情）附載丁○○，於九十一年九月二十一日晚上九時許，在臺
    中市○○路、濟世街口，利用騎乘機車之丙○○不及防備之際，由丁○○持前開
    瑞士刀，割斷丙○○所有之皮包背帶，搶奪丙○○之皮包一個（內有現金五百元
    、信用卡四張及提款卡三張），得手後，旋即逃離現場，現金朋分花用，信用卡
    及提款卡則任意丟棄。嗣己○○因與乙○○共犯前開普通搶奪案件為警查獲，己○○於警詢時供出與丁○○共犯本案，丁○○於九十一年十月十六日上午十時三
    十分許，在臺中市○區○○路三段一二七巷三七號住處，隨警方返回警局接受調
    查，並提供其所有供前開犯罪所用之瑞士刀一把，因而查悉上情。
三、案經臺中市警察局第三分局報告臺灣臺中地方法院檢察署檢察官偵查起訴。
    理  由
一、右揭事實，迭據被告乙○○、丁○○於警詢、檢察官偵查及本院審理時坦承不諱
    ，核與共犯己○○供承情節相符，並與被害人庚○○、癸○○及丙○○於警詢時
    陳述遭搶奪財物之情節相符，有渠等之警詢筆錄在卷足憑。此外，並有被害人庚○○、癸○○領回遭搶奪之財物所簽具之贓物保管收據附卷可稽及被告乙○○所
    有，供行搶前開財物所用之安全帽二頂及口罩一個、被告丁○○所有，供行搶前
    開財物所用之瑞士刀一把扣案可資佐證，本案事證明確，被告乙○○、丁○○之
    犯行，均堪認定。
二、核被告乙○○所為，係犯刑法第三百二十五條第一項之普通搶奪罪。被告乙○○
    與己○○間，就犯罪事實一（一）、（二）之搶奪犯行，有犯意聯絡及行為分擔
    ，為共同正犯。共犯己○○為前開搶奪犯行之際，雖隨身攜帶客觀上足供兇器使
    用之美工刀一支，然己○○不僅從未出示美工刀恫嚇被害人或實際持美工刀對被
    害人為搶奪行為，本案亦無任何積極證據證明被告乙○○明知己○○隨身攜帶客
    觀上足供兇器使用之美工刀，而仍與之共犯前開搶奪犯行。雖共犯己○○仍應論
    以刑法第三百二十六條第一項之攜帶兇器搶奪罪（詳本院九十一年度訴字第二四
    四二號刑事判決），然被告乙○○既在不知共犯己○○隨身攜帶美工刀之情況下
    ，而與之共犯前開搶奪犯行，自僅論以刑法第三百二十五條第一項之普通搶奪罪
    ，附此說明。被告乙○○先後二次普通搶奪犯行，時間緊接、方法相同，觸犯構
    成要件相同之罪名，顯係基於概括犯意反覆為之，為連續犯，依刑法第五十六條
    規定，以一罪論，並加重其刑。被告乙○○於九十一年十月十五日晚上十時三十
    分許，經警員戊○○追緝至臺中市○○○路某死巷內時，因僥倖而逃離現場，嗣
    雖於父親甲○○之勸告下，主動向臺中市警察局第三分局新平派出所投案而自白
    前開普通搶奪犯行，然警員戊○○依法逮捕共犯己○○之際，業經己○○供承與
    被告乙○○共犯前開普通搶奪犯行等情，業據共犯己○○於本院審理時供承明確
    ，核與證人戊○○於本院審理時證述情節相符，是被告乙○○並不符合自首之要
    件，併予說明。又瑞士刀乃金屬製品，質地堅硬且刀鋒銳利，客觀上足以危害他
    人生命、身體之安全，自屬兇器，被告丁○○持瑞士刀，割斷被害人丙○○所有
    之皮包背帶，而搶奪丙○○之財物，核其所為，係犯刑法第三百二十六條第一項
    之攜帶兇器搶奪罪。被告丁○○與己○○間，有犯意聯絡及行為分擔，為共同正
    犯。被告丁○○曾於九十年間犯竊盜罪，經本院於九十年十月二十三日，以九十
    年度訴字第一八九六號，判處有期徒刑一年二月確定，甫於九十一年八月二日執
    行完畢，有臺灣高等法院被告全國前案紀錄表及臺灣臺中地方法院檢察署刑案資
    料查註紀錄表附卷可稽，被告丁○○前受有期徒刑執行完畢，五年以內再犯本件
    有期徒刑以上之罪，為累犯，爰依刑法第四十七條規定加重其刑。爰分別審酌被
    告乙○○、丁○○之品行、二人均年輕力壯，不思以正當途徑掙取金錢，竟思以
    搶奪財物之方式，滿足個人之慾望，惡性非輕，且渠等之搶奪犯行，不僅造成被
    害人財產上之損失，更對被害人心理層面造成莫大之傷害，然被告乙○○、丁○○犯後均已坦承犯行，被告乙○○更係主動向警方投案，並與被害人庚○○、癸○○達成民事和解，有和解書二紙附卷可稽，顯均有相當程度之悔意等一切情狀
    ，分別量處如主文所示之刑，以示懲儆。公訴人就被告乙○○、丁○○固分別具
    體求刑有期徒刑一年二月及一年八月，本院斟酌被告乙○○、丁○○雖惡性重大
    ，然均已有相當程度之悔意，如分別量處有期徒刑一年二月及一年八月，容有量
    刑過重之情形，且與共犯己○○經本院諭知之有期徒刑二年四月相比，亦不符合
    比例原則，爰分別斟酌刑法第五十七條所載之事項及一切情狀，而諭知如主文所
    示之刑，附此說明。扣案之安全帽二頂、口罩一個，為被告乙○○所有，供其與
    己○○共犯前開普通搶奪罪所用之物，業據被告乙○○供陳在卷；扣案之瑞士刀
    一把，為被告丁○○所有，供其與己○○共犯前開攜帶兇器搶奪罪所用之物，業
    據被告丁○○供陳在卷，爰均依刑法第三十八條第一項第二款規定宣告沒收。
據上論斷，應依刑事訴訟法第二百九十九條第一項前段，刑法第二十八條、第五十六
條、第三百二十五條第一項、第三百二十六條第一項、第四十七條、第三十八條第一
項第二款，判決如主文。
中      華      民      國    九十二    年      一      月    二十二    日
                              臺灣臺中地方法院刑事第三庭
                                      法  官  陳  得  利
右正本證明與原本無異。
如不服本判決，應於送達後十日內向本院提出上訴狀（須附繕本），上訴於臺灣高等
法院臺中分院。
                                      書記官
中      華      民      國    九十二    年      一      月    二十三    日
附錄本案論罪科刑法條全文：
刑法第三百二十五條第一項
意圖為自己或第三人不法之所有，而搶奪他人之動產者，處六月以上五年以下有期徒
刑。
刑法第三百二十六條第一項
犯前條第一項之罪，而有第三百二十一條第一項各款情形之一者，處一年以上七年以
下有期徒刑。
刑法第三百二十一條
犯竊盜罪而有左列情形之一者，處六月以上、五年以下有期徒刑：
一  於夜間侵入住宅或有人居住之建築物、船艦或隱匿其內而犯之者。
二  毀越門扇、牆垣或其他安全設備而犯之者。
三  攜帶兇器而犯之者。
四  結夥三人以上而犯之者。
五  乘火災、水災或其他災害之際而犯之者。
六  在車站或埠頭而犯之者。
前項之未遂犯罰之。


司法院資訊處製作；財團法人民間司法改革基金會備份。
